【裁判字號】    97,訴緝,235
【裁判日期】    980618
【裁判案由】    毒品危害防制條例
【裁判全文】
臺灣板橋地方法院刑事判決             97年度訴緝字第235號
公  訴  人  臺灣板橋地方法院檢察署檢察官
被      告  乙○○
                  （現於臺灣新店戒治所強制戒治中）
上列被告因違反毒品危害防制條例案件，經檢察官提起公訴（96
年度偵字第24289 號），本院判決如下：
    主  文
乙○○轉讓第一級毒品，處有期徒刑壹年參月；又轉讓第一級毒
品，處有期徒刑壹年參月；又轉讓第一級毒品，處有期徒刑壹年
參月；又轉讓第一級毒品，處有期徒刑壹年參月；又轉讓第一級
毒品，未遂，處有期徒刑玖月，扣案之第一級毒品海洛因壹小包
（驗餘淨重壹點捌柒公克），沒收銷燬之，扣案包裝該海洛因之
塑膠袋壹只，沒收。應執行有期徒刑壹年拾月，扣案之第一級毒
品海洛因壹小包（驗餘淨重壹點捌柒公克），沒收銷燬之，扣案
包裝該海洛因之塑膠袋壹只，沒收。
    事  實
一、乙○○明知海洛因係毒品危害防制條例所規範之第一級毒品
    ，依法不得轉讓或持有，竟分別基於轉讓第一級毒品海洛因
    （下稱海洛因）之犯意，於民國96年9 月5 日、9 月10日、
    9 月20日及10月9 日，在臺北縣板橋市○○路○ 段37巷內之
    網咖店或甲○○位於臺北縣板橋市○○路○ 段7 巷34號住處
    ，有償轉讓價值約新臺幣（下同）500 元、重量不詳之海洛
    因予甲○○；嗣於96年10月10日晚上某時許，在臺北縣板橋
    市○○路某處，乙○○以17,000元向藥頭綽號「阿奇」之成
    年男子購得海洛因1 小包（驗餘淨重1.87公克）後，欲待返
    回甲○○上開住處後，將該海洛因一半有償轉讓予甲○○，
    而於尚未（起訴書誤載為「尚為」，茲予更正）交付之際，
    隨即於翌日即同年10月11日凌晨1 時30分許，乙○○駕車搭
    載女友丙○○及甲○○行經臺北縣樹林市○○街26號前為警
    當場查獲而未遂，並在丙○○所保管屬乙○○所有之皮包內
    扣得前開海洛因1 小包（乙○○、甲○○另涉犯施用第一級
    毒品部分，均由檢察官另案偵辦），及在甲○○身上扣得其
    所有供己施用海洛因用之注射針筒1 支，始查悉上情。
二、案經臺北縣政府警察局樹林分局報告臺灣板橋地方法院檢察
    署檢察官偵查起訴。
    理  由
壹、有關證據能力部分：刑事訴訟法第159 條第1 項雖規定，被
    告以外之人於審判外之言詞或書面陳述，除法律有規定外，
    不得作為證據。惟同法第159 條之5 明定：「被告以外之人
    於審判外之陳述，雖不符前4 條之規定，而經當事人於審判
    程序同意作為證據，法院審酌該言詞陳述或書面陳述作成時
    之情況，認為適當者，亦得為證據。」、「當事人、代理人
    或辯護人於法院調查證據時，知有第159 條第1 項不得為證
    據之情形，而未於言詞辯論終結前聲明異議者，視為有前項
    之同意。」，其立法理由在於傳聞證據未經當事人之反對詰
    問予以核實，乃排斥其證據能力。惟當事人如放棄對原供述
    人之反對詰問權，於審判程序表示同意該等傳聞證據可作為
    證據，此時，法院除認該傳聞證據欠缺適當性外，自可承認
    其證據能力。又當事人、代理人或辯護人於調查證據時，知
    有刑事訴訟法第159 條第1 項不得為證據之情形，卻表示「
    對於證據調查無異議」、「沒有意見」等意思，而未於言詞
    辯論終結前聲明異議者，應視為已有將該等傳聞證據採為證
    據之同意，最高法院93年度台上字第3533號、94年度台上字
    第2976號判決亦採同一見解。經查：本案被告乙○○及檢察
    官於本院審判期日，對於下列經本院調查之證據方法，均表
    示對證據能力不爭執，復於審判期日就本院一一提示之前揭
    證據方法於言詞辯論終結前，均亦未就所調查之證據主張有
    刑事訴訟法第159 條第1 項不得為證據之情形，是參照上開
    說明要旨，本案經調查之證據，均有證據能力，合先敘明。
貳、實體方面：
一、訊據被告乙○○固坦承伊於前開時、地，交付價值約500 元
    之海洛因予甲○○，且伊與甲○○同時為警查獲時扣得前揭
    海洛因1 小包之事實，惟矢口否認有何轉讓第一級毒品海洛
    因之犯行，並辯稱：這5 次都是伊與甲○○合資購買海洛因
    ，都是甲○○跟伊一起去找藥頭「阿奇」買的，是伊先打電
    話給「阿奇」，由甲○○開車載伊至「阿奇」位在大觀路住
    處購買海洛因，買海洛因的錢有時候是甲○○先給，有時候
    是伊先給，海洛因及錢是伊跟甲○○一人一半；有時候跟藥
    頭約在網咖，拿到海洛因後，有時候在伊家或是網咖廁所分
    ；被查獲當天是伊跟甲○○一起去「阿奇」住處買，也是一
    人一半，但還沒有分給他就被警查獲云云置辯。經查：
(一)、被告分別於96年9 月5 日、9 月10日、9 月20日及10月9 日
    ，在臺北縣板橋市○○路○ 段37巷內之網咖店或甲○○位於
    臺北縣板橋市○○路○ 段7 巷34號住處，交付價值約500 元
    、重量不詳之海洛因予證人甲○○；嗣於96年10月10日晚上
    某時許，在臺北縣板橋市○○路某處，被告以17,000元向藥
    頭綽號「阿奇」之成年男子購得海洛因1 小包（驗餘淨重1.
    87公克）後，欲待返回甲○○上開住處後，將該海洛因一半
    交付予甲○○，而於尚未之際，隨即於翌日即同年10月11日
    凌晨1 時30分許，在臺北縣樹林市○○街26號前，為警當場
    查獲被告及證人甲○○、丙○○，並扣得前開海洛因之事實
    ，業據被告供承不諱，核與證人甲○○於警詢及偵訊時具結
    證述、證人丙○○於警詢、偵訊及本院審理時具結證述之情
    節相符，並有本院96年度毒聲字第2611號刑事裁定（甲○○
    施用第一級毒品，送勒戒處所觀察、勒戒）1 份在卷足稽；
    此外，扣案之白粉經送請鑑驗結果：含第一級毒品海洛因成
    分，淨重1.87公克（空包裝重0.28公克），純度87.69%，純
    質淨重1.64公克乙節，此有法務部調查局96年11月2 日調科
    壹字第09623075250 號鑑定書1 紙（詳見偵查卷第34頁）在
    卷可證。是前開事實，洵堪認定屬實。
(二)、本案爭點係被告於前開時、地，交付海洛因予證人甲○○之
    行為，究係觸犯轉讓第一級毒品或是幫助施用第一級毒品罪
    嫌？本院得心證之理由，茲分述如下：
１、按以營利之意圖，而交付毒品與他人，並收取對價者，應論
    以販賣毒品罪；茍非基於營利之意圖，而以原價或低於原價
    有償轉讓毒品與他人者，僅得以轉讓毒品罪論處；若無營利
    之意圖，僅基於幫助施用毒品者取得毒品之目的，而出面代
    購，或合資購買，並分攤價金、分享毒品者，則屬應否成立
    施用毒品罪或其幫助犯之範疇，三者行為互殊，且異其處罰
    ，此有最高法院95年度台上字第6888號判決意旨足資參照。
２、徵諸證人甲○○於警詢時證稱：扣案之海洛因係被告的；我
    於96年9 月初，在臺北縣板橋市○○路○ 段37巷內網咖店內
    ，向被告購買4 次海洛因，每次500 元等語（詳見偵查卷第
    8 頁反面、第9 頁），及其於偵訊時具結證述：我於警詢所
    言實在，並未受到強暴、脅迫或其他不正方法詢問；我施用
    的海洛因來源是被告幫我拿的；被告事後跟我講這次與我合
    買，但我還沒拿錢給他，還是屬於被告的；我向被告購買海
    洛因共4 次；我不知道被告有無賺我的錢，應該沒有；口頭
    上有說這次要一人一半，但我錢還沒給等語（詳見偵查卷第
    24至26頁）。然按刑法所謂販賣行為，須以營利之意思而販
    入或賣出，方足構成（最高法院67年臺上字第2500號、69年
    臺上字第1675號判例參照）。倘於有償讓與他人之初，係基
    於營利之意思，並已著手實施（如兜售等），而因故無法高
    於購入原價出售，最後不得不以原價或低於原價讓與他人時
    ，仍屬販賣行為。苟始終無營利之意思，縱以原價或低於原
    價有償讓與他人，即難謂為販賣行為，僅得以轉讓罪論處。
    又「營利」意圖為販賣毒品之必要構成要件，須以嚴格之證
    據證明之，亦即必須有相當之客觀事實，足以表徵其主觀意
    念之遂行性及確實性，始足當之。則被告既已供稱：伊於前
    開時、地，交付海洛因予證人甲○○，但伊無圖利、伊沒有
    賺他錢等語（詳見偵查卷第5 、23頁、本院97年度訴字第23
    5 號卷〈下稱97訴緝235 卷〉第73頁）甚明，而依證人甲○○前開證述之情節，其並不知悉被告以何價格購得海洛因，
    復無其他事證佐證被告確實有賺取證人甲○○差價之意圖及
    行為，基於罪疑惟輕原則，應認被告係基於轉讓第一級毒品
    之犯意，以與原價相當之代價，分別於上開時、地，有償轉
    讓海洛因予證人甲○○。
３、至被告辯稱：這5 次都是甲○○跟伊一起至藥頭「阿奇」住
    處，渠等合資購買海洛因云云。然而；
(1)、觀諸被告先於警詢及偵訊時供稱：伊最後一次施用海洛因是
    於96年10月10日晚上6 時許，在伊位於臺北縣土城市○○路
    1 巷6 號廁所吸食，將海洛因摻在煙裡面抽云云（詳見偵查
    卷第4 、22頁），卻於本院審理時改稱：扣案毒品是甲○○
    跟伊一起去買的，我們去拿毒品時，藥頭還有請我們施用海
    洛因，用完才一起走云云（詳見本院97訴緝235 卷第73頁）
    ，此顯與其於警詢及偵訊時所言之施用毒品場合不符，且證
    人甲○○於警詢及偵訊時證稱：我最後一次吸毒是於96年10
    月9 日下午5 時，在被告朋友家注射海洛因等語（詳見偵查
    卷第9 、25頁），亦核與被告前開供稱：渠等去找藥頭買毒
    品時，藥頭請渠等施用海洛因云云之情狀迥異，且被告於警
    詢及偵訊時既已供出其毒品來源為「阿奇」及毒品交易之地
    點明確，苟渠等確實於96年10月11日凌晨1 時30分許為警查
    獲前一起至藥頭「阿奇」住處購買海洛因並施用海洛因者，
    何以被告於警詢及偵訊時未供出前開情節？容有可疑。是以
    ，被告辯稱：被查獲當天伊與甲○○一起去找藥頭「阿奇」
    買海洛因並在該處施用海洛因云云，顯屬事後為圖卸免刑責
    所杜撰之詞，不足採信。
(2)、復參酌被告於警詢時及偵訊時供稱：伊幫甲○○拿海洛因；
    扣案之海洛因1 包是伊以17,000元向綽號阿奇購得；伊向阿
    奇買過2 次，第1 次於96年10月7 日晚上約6 至8 時許，以
    6,000 元購買海洛因，第2 次於96年10月10日晚上6 時許，
    以17,000元代價購得海洛因；甲○○請伊幫他拿，伊幫他拿
    過3 、4 次，伊沒有賺他錢等語（詳見偵查卷第5 、23頁）
    甚明，卻於本院訊問時改稱：這5 次都是伊跟甲○○一起去
    藥頭阿奇位於大觀路住處購買海洛因，買毒品的錢有時候伊
    先給，毒品及錢是一人一半，平常每次每人約出3,000 至4,
    000 元；扣案之海洛因是伊跟甲○○於被查獲當天一起去買
    的；伊忘了買多少錢，錢是伊先出的，約定一人一半；甲○○認識藥頭阿奇，且知道他住處，但不知道電話，因是伊打
    電話；甲○○好像沒有地方可以拿（後稱）他在自己的地方
    也有藥頭可以拿藥；伊於警詢時所稱向阿奇購買的次數不實
    在，但應該有如警詢所述之購買1 次6,000 元、1 次17,000
    元，扣到的毒品是就是伊買6,000 元那次；（為何你說10月
    10日向阿奇購買海洛因金額是17,000元？）伊工作領錢時買
    的；不知道10月11日扣到的海洛因跟10月10日買的毒品是否
    是同一批云云（詳見本院97訴緝235 卷第18、74至74頁反面
    ），惟苟被告與證人甲○○合資購買海洛因者，何以被告未
    於警詢及偵訊時作此有利於己之答辯？亦核與證人甲○○前
    開證述有關係其向被告購買海洛因之情節迥異，又苟確屬合
    資購買者，何以先由被告出資購得海洛因？由可見被告為符
    合其事後改供述：這5 次甲○○都跟伊一起去買海洛因之辯
    解，始供稱：伊於警詢所稱向阿奇買海洛因之次數不實在云
    云。故被告於本院訊問時之前開供述，殊難遽予採信。
(3)、因而，被告辯稱：這5 次都是伊與甲○○合資購買云云，顯
    不足採信。
(三)、綜上所述，被告於前開時、地轉讓第一級毒品海洛因予證人
    甲○○既遂4 次及未遂1 次之事實，事證已臻明確，被告犯
    行堪以認定，應予依法論科。
二、論罪科刑部分：
(一)、論罪部分：
１、查海洛因係毒品危害防制條例所規範之第一級毒品，依法不
    得轉讓或持有。故就被告於96年9 月5 日、96年9 月10日、
    96年9 月20日、96年10月9 日交付海洛因予證人甲○○部分
    ，核其所為，均係犯毒品危害防制條例第8 條第1 項之轉讓
    第一級毒品罪；就被告於96年10月11日欲轉讓海洛因予證人
    甲○○，但尚未交付部分，核其所為，係犯毒品危害防制條
    例第8 條第5 項、第1 項之轉讓第一級毒品未遂罪。
２、又被告前開轉讓毒品前持有毒品之低度行為，均為轉讓之高
    度行為所吸收，不另論罪。
３、再者，被告於96年10月11日轉讓第一級毒品海洛因未遂之犯
    行，爰依刑法第25條第2 項之規定，減刑其刑。
４、另按轉讓毒品達一定數量者，加重其刑至二分之一，其標準
    由行政院定之，毒品危害防制條例第8 條第6 項定有明文；
    行政院並據該規定於93年1 月7 日發布轉讓持有毒品加重其
    刑之數量標準，該標準第2 條第1 項第1 款規定，轉讓第一
    級毒品：淨重5 公克以上者，加重其刑至二分之一。查本件
    被告前開轉讓第一級毒品海洛因予證人甲○○施用，其轉讓
    毒品之確切重量為何，並無積極證據足資證明，且衡諸常情
    ，一般人單次施用海洛因之數量亦難達淨重5 公克以上，並
    承上所述，被告轉讓予證人甲○○之海洛因價值約500 元，
    僅足供證人甲○○施用1 次，此據被告供述明確（詳見本院
    卷第74頁），則揆諸罪證有疑，利歸被告之原則，應認被告
    轉讓之海洛因數量未達淨重5 公克以上，而無依上開規定加
    重其刑之餘地，附此敘明。
５、復被告所為上開4 次轉讓第一級毒品既遂犯行及1 次轉讓第
    一級毒品未遂犯行，犯意各別，行為互殊，應予分論併罰。
(二)、科刑部分：爰審酌被告明知海洛因對人體身心健康危害甚鉅
    ，竟為轉讓海洛因予他人施用，足以擴大毒品危害範圍，兼
    衡其犯罪之動機、目的、手段，轉讓毒品之數量尚屬輕微，
    及轉讓之對象僅有證人甲○○，以及犯後僅坦承交付毒品，
    而否認轉讓毒品犯行之態度等一切情狀，分別量處如主文所
    示之刑，並定其應執行之刑，以資懲儆。
(三)、沒收部分：
１、扣案之海洛因1 包（驗餘淨重1.87公克），業經鑑定屬實，
    已如前述，係屬違禁物，不問屬於犯人與否，爰依毒品危害
    防制條例第18條第1 項前段之規定，併予宣告沒收銷燬之。
２、又包裝該海洛因之塑膠袋1 只，係用於包裹海洛因，防其裸
    露、潮濕之用，便於攜帶、持有，屬於被告所有且供轉讓毒
    品所用之物，爰依刑法第38條第1 項第2 款之規定，併予宣
    告沒收。
３、至扣案注射針筒1 支，係證人甲○○所有並供己施用毒品之
    物，與本件被告所犯轉讓第一級毒品應屬不同行為，本院自
    無庸併予宣告沒收，併此敘明。
據上論斷，應依刑事訴訟法第299 條第1 項前段，毒品危害防制
條例第8 條第1 項、第5 項、第18條第1 項前段，刑法第11條前
段、第25條第2 項、第51條第5 款、第38條第1 項第2 款，判決
如主文。
本案經檢察官江祐丞到庭執行職務。
中    華    民    國    98    年    6     月    18    日
                  刑事第十七庭審判長法  官  林淑婷
                                    法  官  邱景芬
                                    法  官  饒金鳳
以上正本證明與原本無異。
如不服本判決，應於判決送達後10日內，向本院提出上訴書狀，
且上訴書狀應敘述具體理由，而上訴書狀未敘述上訴理由者，應
於上訴期間（即自收受判決書之翌日起算10日）屆滿後20日內補
提理由書。
                                    書記官  王春森
中    華    民    國    98    年    6     月    18    日
附錄本案論罪科刑法條全文：
毒品危害防制條例第8 條：
轉讓第一級毒品者，處1 年以上7 年以下有期徒刑，得併科新臺
幣100 萬元以下罰金。
轉讓第二級毒品者，處6 月以上5 年以下有期徒刑，得併科新臺
幣70萬元以下罰金。
轉讓第三級毒品者，處3 年以下有期徒刑，得併科新臺幣30萬元
以下罰金。
轉讓第四級毒品者，處1 年以下有期徒刑，得併科新臺幣10萬元
以下罰金。
前四項之未遂犯罰之。
轉讓毒品達一定數量者，加重其刑至二分之一，其標準由行政院
定之。


司法院資訊處製作；財團法人民間司法改革基金會備份。
